【裁判字號】    95,交易,582
【裁判日期】    951214
【裁判案由】    公共危險
【裁判全文】
臺灣臺北地方法院刑事判決             95年度交易字第582號
公  訴  人  臺灣臺北地方法院檢察署檢察官
被      告  甲○○
上列被告因公共危險案件，經檢察官提起公訴（95年度偵字第
13564號），本院判決如下：
    主  文
甲○○服用酒類，不能安全駕駛動力交通工具而駕駛，處新臺幣
肆萬伍仟元，如易服勞役，以新臺幣壹仟元折算壹日。
    事  實
一、甲○○於民國95年6月8日12時至13時30分許，在臺北市○○
    區○○街某餐廳內飲用玉泉清酒1瓶（600cc）後，已達不能
    安全駕駛動力交通工具之程度，猶於飲畢後騎乘車牌號碼FR
    5─973號重型機車車行駛於道路。於行經饒河街、塔悠路口
    時，因酒後判斷力、注意力、操控力均不佳之情況下，未注
    意及其當時行向之號誌已轉為紅燈，竟仍騎乘機車闖越，適
    員警林志明騎乘巡邏機車行經該處，見其闖紅燈後，立即騎
    車自後追趕，並示意甲○○停車，詎甲○○見警前來，非但
    未停車，反而騎乘該車轉入八德路，並違規在雙黃線處迴轉
    ，因其酒後操控力不佳，在臺北市○○區○○路4段497號前
    滑倒，始為員警林志明攔獲。經林志明通知同仁攜酒測器至
    現場為其施測，於當日13時42分許，測得其酒後呼氣酒精濃
    度高達每公升0.58毫克，始悉上情。
二、案經臺北市政府警察局松山分局報告臺灣臺北地方法院檢察
    署檢察官偵查起訴。
    理  由
壹、認定事實所依憑之證據及理由：
一、訊據被告甲○○坦承於上揭時、地，飲用玉泉清酒1瓶後，
    騎乘上開機車，行經臺北市○○街、塔悠路口時，為員警攔
    查時，未依員警之指示停車，而駕車逃逸，經員警追趕後，
    在臺北市○○路○段497號前滑倒，而為警攔獲，以及其經警
    查獲測得其酒後吐氣之酒精濃度為每公升0.58毫克等情不諱
    。惟矢口認有何公共危險之犯行，並辯稱: 沒有酒醉，當時
    仍可以安全駕駛云云。惟查:
  (一)被告於上揭時、地，飲用玉泉清酒1瓶後，騎乘上開機車，
    行經臺北市○○街、塔悠路口時，為員警攔查時，未依員警
    之指示停車，而駕車逃逸，經員警追趕後，在臺北市○○路
    ○段497號前滑倒，而為警攔獲，以及其經警查獲測得其酒後
    吐氣之酒精濃度為每公升0.58毫克等情，除業據被告坦承在
    案外，並經證人即本件查獲員林志明於本院審理時結證: 當
    天我在執行巡邏勤務行走饒河街，在饒河街、塔悠路口等紅
    燈，被告騎在我前面，但被告闖紅燈騎過去，我就闖紅燈從
    後面去攔停，我騎到他前面示意停車，他不停還跨越雙黃線
    迴轉了一圈，在八德路4段497號前跌倒，才將他攔停。他跌
    倒後我上前去盤查時聞到酒味，但我身上沒有帶酒測器，我
    就請備勤警員薛松峰帶酒測器到場等語在案（參本院95年11
    月30日審判筆錄）。並有臺北市政府警察局舉發違反道路交
    通管理事件通知單（上載周鍠煌酒後駕車）、酒精測試單（
    內載測定值為0.58MG/L，牌照FR5- 973）、刑法第185條之3
    案件測試觀察紀錄表等（內載甲○○違規駕駛、闖紅燈，操
    控力欠佳）等在卷可稽（參偵卷第11、13、14頁）。至於被
    告辯稱: 舉發單上未載闖紅燈，足見其當時沒有闖紅燈云云
    ，惟質之證人林志明就本院所詢「罰單為何沒有開違規迴轉
    及闖紅燈? 」，結證稱: 那天忘了等語（參同上日筆錄）。
    且質之被告亦自承: 「他（指員警林志明）有騎到我前面叫
    我下來，我看到警察就迴轉，因為我有喝酒，我迴轉後跌倒
    。」等語（參本院95年11月30日審判筆錄），與證人林志明
    所證述之取締經過情形完全一致，足認證人林志明之證詞為
    真實，而可採信。是被告以舉發單上未載闖紅燈為由，否認
    當天另有闖紅燈之違規，即無可採。
  (二)按之醫學文獻上認吐氣所含酒精濃度達每公升0.25毫克者，
    有輕度協調功能降低之現象；每公升達0.5毫克者，有反應
    較慢、感覺減低、影響駕駛之現象；每公升達0.75毫克者，
    有思考改變、個性行為改變之現象；每公升達一毫克者，有
    步態不穩、噁心想吐、精神混惑不清晰之現象，此業經行政
    院國軍退除役官兵輔導委員會臺北榮民總醫院88年8月5日（
    88 ）北總內字第26868號著有函釋可參，準此，駕駛人之生
    理狀況常受酒精相當程度之影響，注意力及反應能力降低，
    其駕駛能力受影響，不足以應付駕駛交通工具之各種狀況，
    其駕駛行為將對其他用路人造成一般之危險性，於此而認為
    當呼氣酒精濃度達每公升0.55毫克時，已不能安全駕駛，應
    屬合乎科學證據，當為可採。本件被告酒後吐氣之酒精濃度
    已達每公升0.58毫克，且其於遭警查獲時，不但完全未注意
    到該路口之紅綠燈運作狀況，復未注意雙黃線不得迴轉，此
    外，其復在迴轉中因無法平穩而跌倒，足見其當時之判斷力
    、注意力及操控力均已因其飲用酒類而受有影響，並已達不
    能安全駕駛之程度，所辯: 當時沒有醉，猶可以安全駕駛云
    云，為卸責之詞，不足採信。
  (三)綜合上述，本件被告公共危險之犯行，事證明確，洵堪認定
    ，應依法論科。
二、論罪科刑理由：
  (一)被告行為後，刑法於94年1月7日修正通過，於94年2月2日公
    布，並於95年7月1日施行。按行為後法律有變更者，適用行
    為時之法律，但行為後之法律有利於行為人者，適用最有利
    於行為人之法律，現行刑法第2條第1項訂有明文。本件被告
    行為時之刑法第185條之3之法定刑為 1年以下有期徒刑、拘
    役或3萬元以下罰金。又依被告行為時之刑法第33條第5款規
    定：罰金為1元以上，是被告行為時罰金刑部分經提高後為1
    元以上3萬元以下，經折算為新臺幣後，為新臺幣 3元以上9
    萬元以下。而95年7月1日公布施行之刑法第33條第 5款規定
    ：罰金為新臺幣1000元以上，另刑法施行法第1之1條規定：
    94 年1月7日刑法修正施行後，刑法分則編所定罰金之貨幣
    單位為新臺幣。94年1月7日刑法修正時，刑法分則編未修正
    之條有定有罰金者，自94年1月7日刑法修正施行後，就其所
    定數額提高為30倍。但72年6月26日至94年1月7日新增或修
    正之條文，就其所定數額提高為3倍。查，刑法185條之3係
    於88 年4月21日修正，是依上開規定，罰金部分應提高為3
    倍。因此，刑法第185條之3之罰金刑部分為新臺幣1000元以
    上9萬元以下。經比較新、舊法之結果，被告行為時之舊法
    對其較為有利。但被告行為時之刑法第42條第2項前段規定:
    易服勞役以1元以上3元以下折算1日。參酌被告行為時之易
    服勞役折算標準，修正前罰金罰鍰提高標準條例第2條前段
    （現已刪除）規定，就其原定數額提高為100倍折算1日，則
    本件被告行為時之易服勞役折算標準，應以銀元300元折算1
    日，即新台幣900元折算1日。惟95年7月1日修正公布施行之
    刑法第42條第3項前段規定：易服勞役以新台幣1000元、200
    0元或300 0元折算1日。比較修正前後之易服勞役折算標準
    ，以95年7月1日修正公布施行後之規定，較有利於被告。是
    依上開修正後刑法第2條第1項但書規定，本件適用應修正後
    之刑法之相關規定。核被告所為，係犯修正後之刑法第185
    條之3之服用酒類不能安全駕駛動力交通工具而駕駛罪。
  (二)爰審酌被告因一時便利酒後駕車，不僅漠視自身安危，更枉
    顧公眾安全，欠缺尊重其他用路人生命、財產安全之觀念，
    以及其犯後猶飾卸責之態度等一切情狀，量處如主文所示之
    刑，並諭知易服勞役之折算標準。
據上論斷，應依刑事訴訟法第299條第 1項前段，修正後刑法第2
條第1項但書、刑法第185條之3、刑法第42條第3項前段，刑法施
行法第1之1條，判決如主文。
本案經檢察官陳焜昇到庭執行職務
中    華    民    國    95    年    12    月    14    日
                  刑事第四庭  審判長法  官  劉慧芬
                                    法  官  郭惠玲
                                    法  官  李桂英
上正本證明與原本無異。
如不服本判決，應於判決送達後10日內，向本院提出上訴狀。
                                    書記官  黃鈴容
中    華    民    國    95    年    12    月    14    日
附錄法條
附本案論罪科刑依據之法條：
修正前刑法第185條之3:
中華民國刑法第185條之3
（重大違背義務致交通危險罪）
服用毒品、麻醉藥品、酒類或其他相類之物，不能安全駕駛動力
交通工具而駕駛者，處1年以下有期徒刑、拘役或3萬元以下罰金
。


司法院資訊處製作；財團法人民間司法改革基金會備份。
